臺灣高等法院高雄分院刑事判決　　　 96年度交上訴字第101號
上　訴　人　臺灣高雄地方法院檢察署檢察官
被　　　告　乙○○
上列上訴人因被告業務過失致死案件，不服臺灣高雄地方法院96
年度交訴字第54號中華民國96年8 月24日第一審判決（起訴案號
：臺灣高雄地方法院檢察署96年度偵字第2624號），提起上訴，
本院判決如下：
    主  文
原判決撤銷。
乙○○犯業務過失致人於死罪，處有期徒刑陸月，如易科罰金，
以新臺幣貳仟元折算壹日；減為有期徒刑參月，如易科罰金，以
新臺幣貳仟元折算壹日。緩刑參年。
    事  實
一、乙○○係忠國企業社（設高雄市○○區○○街330 號2 樓）
    聘僱之司機，平時以遞送貨物為業，為從事業務之人，於民
    國95年11月17日上午，駕駛車牌號碼4132-MH 自用小貨車，
    沿高雄市○○路由南往北方向行駛，於同日10時11分許，行
    經河北路137 號前時，應注意超車時應保持適當之間隔，未
    經前行車表示允讓或靠邊慢行，不得超車，且依當時情形又
    無不能注意之情事，竟疏於注意，貿然超越右方由李登雄騎
    乘之車牌號碼YSB-123 輕型機車，致右側車身因未保持適當
    間隔，與李登雄騎乘之機車發生碰撞，李登雄因而人車倒地
    ，經送醫後，延至同月21日凌晨3 時40分許，仍因鈍力傷造
    成顱腦損傷死亡。嗣警方據報後到場處理，乙○○於肇事後
    在有偵查犯罪職權之公務員查知其為犯人前，主動向到場處
    理之高雄巿政府警察局苓雅分局警員王孜銘表明其為肇事者
    及肇事經過並接受裁判。
二、案經甲○○（李登雄之子）訴由高雄巿政府警察局苓雅分局
    報請臺灣高雄地方法院檢察署檢察官偵查起訴。
    理  由
一、本判決所引用之證據資料（詳後引用之各項證據），其中傳
    聞證據部分，縱無刑事訴訟法第159 條之1 至第159 條之4
    或其他規定之傳聞證據例外情形，亦因被告及檢察官於本院
    審判程序對證據能力均不爭執，依刑事訴訟法第159 條之5
    第2 項之規定，本院審酌上開書面陳述，係員警於車禍現場
    依據實際狀況所製作，虛偽作成之可能性不高，以之為證據
    應無不當，依刑事訴訟法第159 條之5 第1 項規定，均得作
    為證據。
二、訊據被告乙○○（下稱被告）固坦承其所駕駛貨車之右側車
    身與李登雄騎乘之機車左手把發生擦撞，惟否認有超車未注
    意保持適當間隔之過失，辯稱：該路段是單行道，且有菜市
    場，人很多，無法開太快，我時速約20至30公里，經過現場
    時並未看見李登雄，是感覺車子有東西碰撞，看後照鏡纔知
    道撞到人云云。經查：
  (一)被告駕駛之貨車與李登雄騎乘之機車，在高雄市○○路137
    號前發生碰撞，李登雄因此交通事故而鈍力傷造成顱腦損傷
    死亡之事實，有道路交通事故現場圖、道路交通事故調查報
    告表(一)、(二)、案發現場照片（相驗卷第10至15、17、18頁；
    偵查卷第16、17頁）在卷可稽。且經檢察官率同法醫師前往
    相驗李登雄之屍體，有相驗屍體證明書、驗斷書（相驗卷第
    24至37頁）在卷可憑。
  (二)依道路交通事故現場圖及現場相片所示，李登雄機車倒地後
    造成之刮地痕，係位於河北路南往北車道之快慢車道分隔線
    延伸線上，機車倒在該距刮地痕北側約3.6 公尺遠之河北路
    139 號前方位置，至於被告貨車則已移動停於河北路143 號
    前方（相驗卷第17頁）。參以被告所稱：感覺右側車身蓬布
    碰到李登雄，從右後照鏡看到李登雄機車摔倒地上，機車左
    手把勾在貨車右側帆布架上，兩車碰撞以前，機車在我前方
    ，我是從後超過等情（相驗卷第20、22頁背面；原審卷第39
    、40頁；本院卷第18頁），依以上刮地痕走向及長度，及被
    告所述兩車互動情形，足見被告駕駛貨車至河北路137 號前
    ，係在超越右方李登雄機車時，未與李登雄機車保持適當安
    全間隔，以致其貨車右側車身撞及李登雄機車而肇事，堪認
    被告確有超車未保持安全間隔之過失。且經送請鑑定本件交
    通事故責任之結果，高雄市政府交通局車輛行車事故鑑定委
    員會亦與本院為相同之認定，有95年12月29日高市車鑑字第
    0950004376號函暨附件1 份在卷可稽（相驗卷第41、42頁）
    ，被告所辯應屬卸責之詞，無可採信。
三、查汽車超車時，應於前行車減速靠邊或以手勢或亮右方向燈
    表示允讓後，後行車始得超越。超越時應顯示左方向燈並於
    前車左側保持半公尺以上之間隔超過，行至安全距離後，再
    顯示右方向燈駛入原行路線；道路交通安全規則第101 條第
    1 項第5 款定有明文。被告係以載運貨物為業，為從事駕駛
    業務之人，其駕駛貨車因有超車未保持安全間隔之過失，致
    李登雄死亡，核其所為，係犯刑法第276 條第2 項業務過失
    致人於死罪。被告於肇事後停留於案發現場，並於有偵查犯
    罪權限之機關及公務員發覺其犯罪前，主動向負責處理之員
    警自承其因駕車發生前揭車禍，進而接受裁判，除據被告於
    原審供承明確外（原審卷第64頁），核與交通事故談話錄表
    所載情形相符（相驗卷第20頁背面），爰依刑法第62條前段
    自首之規定減輕其刑。
四、原審未詳為推求，遽認被告並無過失，因而為無罪判決，實
    有未合。檢察官上訴意旨，指摘原判決不當，為有理由，自
    應由本院予以撤銷改判。爰審酌被告為從事駕駛業務之人，
    駕駛車體覆蓋帆布之貨車，本應更加謹慎小心，卻未注意而
    有超車未保持安全間隔之過失，致李登雄死亡，所造成之損
    害甚鉅，茲念業已和解賠償等一切情狀，爰量處有期徒刑6
    月，因其犯罪時間係在中華民國96年4 月24日以前，且非屬
    中華民國96年罪犯減刑條例第3 條所列不予減刑之罪，合於
    減刑條件，應同時諭知其宣告刑及減得之刑，暨易科罰金之
    折算標準。查被告未曾受有刑徒刑以上刑之宣告，有臺灣高
    等法院被告前案紀錄表在卷可稽，被告肇事後，業經與李登
    雄家屬和解並已賠償給付完畢，除經甲○○（李登雄之子）
    陳明外，並有和解書可憑（原審卷第43、65頁），是被告於
    犯後已對其造成之損害有所補救，且其經此論罪科刑之教訓
    ，當知警惕，應無再犯之虞，本院認其所宣告之刑，以暫不
    執行為適當，爰併宣告緩刑3 年，以啟自新。
據上論斷，應依刑事訴訟法第369 條第1 項前段、第364 條、第
299 條第1 項前段，刑法第276 條第2 項、第41條第1 項前段、
第62條前段、第74條第1 款，刑法施行法第1 之1 條，中華民國
96年罪犯減刑條例第2 條第1 項第3 款、第7 條第1 項、第2 項
、第9 條，判決如主文。
本案經檢察官鄭銘謙到庭執行職務。
中　　華　　民　　國　　96　　年　　12　　月　　31　　日
                  刑事第五庭    審判長法  官  曾永宗
                                      法  官  任森銓
                                      法  官  王伯文
以上正本證明與原本無異。
如不服本判決應於收受本判決後10日內向本院提出上訴書狀，其
未敘述上訴理由者，並得於提起上訴後10日內向本院補提理由書
狀（應附繕本）「切勿逕送上級法院」。
中　　華　　民　　國　　96　　年　　12　　月　　31　　日
　　　　　　　　　　　　　　　　　　　書記官  黎  珍
附錄本件判決論罪科刑法條：
刑法第276 條第2 項：
從事業務之人，因業務上之過失犯前項之罪者，處5 年以下有期
徒刑或拘役，得併科3,000 元以下罰金。
刑法施行法第1 條之1 ：
中華民國94年1 月7 日刑法修正施行後，刑法分則編所定罰金之
貨幣單位為新臺幣。
94年1 月7 日刑法修正時，刑法分則編未修正之條文定有罰金者
，自94年1 月7 日刑法修正施行後，就其所定數額提高為30倍。
但72年6 月26日至94年1 月7 日新增或修正之條文，就其所定數
額提高為3 倍。
